臺灣臺中地方法院刑事判決　96年度訴字第1624號
公　訴　人　臺灣臺中地方法院檢察署檢察官
被　　　告　丁○○
　　　　　　　　　　（現羈押於臺灣臺中看守所）
選任辯護人　張繼準律師
被　　　告　己○○
上列被告等因強盜等案件，經檢察官提起公訴（95年度偵字第26
456號、95年度偵字第27715號、96年度偵字第694號、96年度緝
偵字第906號），本院判決如下：
    主    文
丁○○意圖為自己不法之所有，結夥三人以上，攜帶兇器，以強
暴至使不能抗拒，而取他人之物，累犯，處有期徒刑捌年。
己○○收受贓物，處有期徒刑肆月，如易科罰金，以銀元參佰元
即新臺幣玖佰元折算壹日。減為有期徒刑貳月，如易科罰金，以
銀元參佰元即新臺幣玖佰元折算壹日。
    事    實
一、丁○○曾於民國九十四年間因詐欺及妨害風化案件，經本院
    以九十四年度中簡上字第六五○號判處有期徒刑三月，另妨
    害風化部分，則以九十四年度訴字第六○七號判處有期徒刑
    四月，並定應執行刑有期徒刑六月確定，甫於九十五年五月
    二十日易科罰金執行完畢。
二、緣綽號「大裕」之丁○○與綽號「小張」之張振遠（本件強
    盜犯行部分另由本院以九十六年度訴字第八八六號判處有期
    徒刑九年，目前上訴臺灣高等法院臺中分院審理中）為多年
    之好友，張振遠因曾向辛○○及其配偶壬○○購買珠寶，而
    認識辛○○、壬○○二人，且知其二人共同於臺中市○○路
    一七六之六號經營之「庚○○○○○○○○○」並無裝設監
    視器及保全，僅有辛○○、壬○○二人顧店，且該店均在晚
    上九時三十分許打烊，而離開時辛○○及壬○○均會將設於
    店外之監視錄影設備關閉，並將店內珠寶放在黑色手提袋內
    ，帶回家中盤點等情，遂於九十四年八月上旬某日，由張振
    遠邀約丁○○於臺中市漢口國小對面之「新綠洲茶行」見面
    ，丁○○即與甲○○（綽號「土豆」，另由本院以九十六年
    度訴字第八八六號判處有期徒刑七年十月在案）一同前往，
    其間張振遠即告知丁○○及甲○○關於「庚○○○○○○○○○」之上開情形，而提議強盜辛○○及壬○○之珠寶，並
    告以詳細計畫，同時表示因其年紀較大，且又認識辛○○及
    壬○○，所以不方便現身，須由丁○○、甲○○負責強盜人
    員之召集，並實行下手強盜之行為，而作案所需之玩具槍，
    則由甲○○負責等情，丁○○及甲○○即表示要考慮看看。
    嗣數日後，丁○○及甲○○決定參與強盜辛○○及壬○○之
    計畫，惟因甲○○無法找到玩具槍，乃決定由張振遠提供玩
    具槍。丁○○為前開允諾後，即開始從事強盜人員之召集，
    而因張振遠事先已陳明無法現身，故丁○○即計劃必須由一
    人開車、三人分別於辛○○、壬○○要上車之際，一左一右
    前往辛○○之左側及壬○○之右側控制辛○○、壬○○之行
    動，另一人則負責至汽車後行李箱取物，再加上丁○○必須
    留於車上接應，故必須召集五人，始得下手實施，從而除丁○○、甲○○之外，尚須召集三人。丁○○乃承前之計劃，
    先於九十四年八月七日，打電話給戊○○（綽號「阿崑」，
    另由本院以九十六年度訴字第八八六號判處有期徒刑七年二
    月，刻正上訴臺灣高等法院臺中分院審理中），電話中稱有
    錢可賺，要不要做等語，戊○○明知丁○○所指係以違法手
    段取得財物之事，惟仍應允之；另甲○○又於同年九月五日
    ，告訴丙○○稱：「要拚一個案件，要不要參加」等語，丙○○亦表同意；復經丁○○同意後，再邀年約二十八歲，綽
    號「阿哲」之成年男子共同犯案，至此，丁○○原先預定之
    人數終告湊齊。張振遠遂與丁○○、甲○○、丙○○、「阿
    哲」等五人共同基於意圖為自己不法之所有之犯意聯絡，於
    同年九月七日晚上六、七時許，由丁○○、甲○○及戊○○
    先在臺中市○區○○○路附近之網咖集合，再推由甲○○向
    不知情之親戚借用車牌號碼不詳之ＴＯＹＯＴＡ廠牌之自小
    客車後，由甲○○駕駛該自小客車，搭載戊○○及丁○○一
    同至丙○○居所即臺中市○○○路之臺中市政府景觀科替代
    役宿舍，接丙○○上車後，為逃避日後之查緝，丁○○、甲○○、丙○○及戊○○乃先共同基於意圖為自己不法之所有
    之竊盜犯意聯絡，於行經臺中市○區○○○路某處時，見不
    詳人士所有，車牌號碼不詳之自用小客車停放於路旁，認有
    機可趁，乃由甲○○持原即放置於其借得之車輛內，客觀上
    足以對人之生命、身體、安全造成危險，而屬兇器之扳手一
    支（未扣案），下手竊取懸掛於該不詳車牌號碼之自用小客
    車上之車牌二面得手後，再繼續行駛約莫十分鐘後，始由丁○○下車將甲○○借得之自小客車車牌取下，改懸掛竊得之
    不詳車牌號碼之車牌二面。嗣甲○○再駕車至臺中市○○路
    與中華路口接「阿哲」上車後，將該自小客車開至臺中市○○路與公園路口後，即改由戊○○駕駛該車，前往「庚○○○○○○○○○」後面之巷道內，距離該店約六十公尺之處
    ，並由丁○○告知「庚○○○○○○○○○」即為其等強盜
    之目標，並分配工作，即由戊○○與丁○○留在車上負責接
    應，甲○○持張振遠所提供之玩具槍，「阿哲」則將其自備
    之客觀上足以對人之生命、身體、安全造成危險，而屬兇器
    之電擊棒一支交給丙○○，由甲○○、丙○○及「阿哲」下
    手實施。而丁○○、戊○○均知悉甲○○、丙○○及「阿哲
    」此時下車，係要著手實施強盜財物之行為，仍與甲○○、
    丙○○及「阿哲」承前意圖為自己不法所有之犯意聯絡，由
    戊○○繼續坐在駕駛座，丁○○坐在駕駛座右側之乘客座，
    一同擔任開車接應之工作。嗣於同日晚上九時三十分許，「
    庚○○○○○○○○○」打烊，辛○○將鐵門拉下，將裝約
    有名錶五十只、鑽戒七十只及現金新臺幣（下同）四十五萬
    元之黑色塑膠手提袋放置於其使用，停放於該址騎樓之自小
    客車後行李箱內，並與壬○○分別坐入駕駛座及副駕駛座後
    ，尚未及將車門關上之際，甲○○、丙○○、「阿哲」立即
    上前，由甲○○持玩具槍指著辛○○之左側太陽穴，並喝令
    ：「不要講話，後車箱打開」；丙○○則以電擊棒抵住壬○○之右肩並喝令不准動，而同時施以強暴、脅迫之手段，至
    使壬○○及辛○○均不能抗拒後，丙○○即拿走壬○○之皮
    包（內有二、三千元之現金、行動電話、花旗銀行及中國信
    託商業銀行之信用卡、壬○○之國民身分證、駕照及健保卡
    ），而因辛○○並未立即依照甲○○之指示打開後行李箱，
    甲○○乃恫嚇稱：「你再裝瘋，我就開槍」，惟此際「阿哲
    」已至辛○○所駕之自小客車後方，以不詳方法打開後行李
    箱後，取走辛○○放置名錶等物之黑色塑膠手提袋，並告知
    甲○○及丙○○珠寶已到手，甲○○、丙○○及「阿哲」即
    跑回戊○○、丁○○接應之自小客車後逃逸。丁○○隨即指
    示戊○○將車開往臺中市中友百貨公司與學士路加油站對面
    之停車場，途中其等並將強盜所得之珠寶及名錶換裝至其預
    先準備好之黑色塑膠袋（未扣案），並約定在丙○○之替代
    役宿舍分贓，丙○○則通知不知情之女友張培培（起訴書誤
    載為丁○○之女友）駕駛車牌號碼○三八二─ＬＣ號自小客
    車至上開地點接送丙○○、甲○○及「阿哲」前往丙○○上
    開宿舍。戊○○則駕駛甲○○所借得之自小客車，搭載丁○○前往中國醫藥大學旁，將前開強盜所得之黑色塑膠手提袋
    （內有壬○○之皮包）及所竊得之車牌二面丟棄於該處之水
    溝內，再將上開自小客車停放於臺中市○○路路旁後，一同
    搭乘計程車前往丙○○前開宿舍會合。而張培培駕車載送丙○○、甲○○及「阿哲」至丙○○之宿舍後，即行離去，丙○○、甲○○及「阿哲」則將裝有贓物之上開黑色塑膠袋帶
    到丙○○宿舍頂樓分贓，丙○○分得現金二萬元，甲○○分
    得現金六萬元、手錶二只、鑽戒三只，「阿哲」分得數量不
    詳之手錶後，丙○○即返回宿舍房間，由甲○○及「阿哲」
    將剩下的鑽戒、手錶及現金拿至丙○○宿舍樓下，交給前來
    會合之丁○○及戊○○後，甲○○及「阿哲」即先行離去，
    丁○○再以電話通知張振遠，請張振遠到丙○○宿舍，張振
    遠即駕駛車牌號碼不詳之黑色賓士Ｓ三二○自小客車至丙○○之宿舍樓下，並搭載戊○○及丁○○前往臺中市○○○路
    附近之某汽車旅館分贓，戊○○分得現金一萬元、男用手錶
    五只、女用手錶一只、鑽戒七只（含五十分六只、四十分一
    只）（起訴書誤載為男用手錶二只、鑽戒五十分三只、四十
    分一只），剩下之贓物由丁○○及張振遠平分。過二日後，
    丁○○因擔心贓物外流導致其等犯行曝光，乃指示甲○○將
    戊○○取得之珠寶及名錶等，除現金外之贓物收回由丁○○
    集中保管，惟戊○○則私自留下鑽戒四只（含五十分三只、
    四十分一只）、男用手錶二只，僅將五十分鑽戒三只、男用
    手錶三只及女用手錶一只交還丁○○。嗣張振遠將其分得之
    鑲鑽藍寶女戒一只、鑽戒一只（其上有鑽石十分三粒）、五
    粒紅寶石套戒一只、十字型鑽戒（其上有鑽石二十分二粒、
    十分二粒、五分二粒）一只贈與不知情之女友黃敦卿（由檢
    察官另行偵查中），另於同年十月間，將「ＧＰ」（芝柏）
    牌男用手錶（錶號９４３４ＨＧ）以二萬元出售予吳文賜（
    由檢察官另行偵查中）；戊○○於九十四年十一月一日，在
    臺中市某處，將未繳回給丁○○之鑽戒四只，以二萬七千元
    之價格出售予連展隆（所犯故買贓物犯行，另經本院判處有
    期徒刑四月，如易科罰金，以銀元佰元即新臺幣玖佰元折
    算壹日），另將勞力士牌中型藍底白Ｋ帶、名牌方形鑽錶白
    Ｋ帶各一只經乙○○（由本院判處有期徒刑三月，如易科罰
    金，以銀元三百元即新臺幣九百元折算一日）仲介出售予不
    知情之陳玨汀；甲○○則將分得之六萬元花用殆盡，另於九
    十四年十月間某日，於臺中市○○路家樂福附近己○○位於
    臺中市○○區○○街三百六十七號之住處，將其分得之世家
    男錶白Ｋ四方鑽錶（編號Ｍ１０５０８）委由己○○交予年
    籍姓名不詳，綽號「蕭仔」之人，作為債務之抵押，並當場
    告知己○○該鑽錶是以不合法手段取得，己○○聽聞後，即
    知悉該只鑽戒係來路不明之贓物，仍基於收受贓物之犯意，
    將該只鑽錶交付綽號「蕭仔」之人，並自「蕭仔」手中收受
    三萬元，再轉交付甲○○。甲○○另將一只手錶及鑽戒二只
    出售予年籍姓名均不詳綽號「三柏」之成年男子，另鑽戒一
    只出售予跳蚤市場年籍姓名均不詳之成年男子；丙○○則將
    分得之現金二萬元花用一空。甲○○與丙○○於案發一、二
    星期後，一同將前開作案用之玩具槍丟棄於臺中市旱溪內，
    丙○○則另將電擊棒丟棄在臺中市○○路棒球場附近之垃圾
    桶。
三、嗣警方循線於九十五年十一月十六日上午九時五十分許，在
    臺中市南屯區○○○街二一八號十四樓黃敦卿住處起出鑲鑽
    藍寶女戒一只、鑽戒一只（其上有鑽石十分三粒）、五粒紅
    寶石套戒一只、十字型鑽戒一只（其上有鑽石二十分二粒、
    十分二粒、五分二粒）（均已發還辛○○）；又於同日下午
    二時四十分許，在連展隆位於臺中縣大里市○里路四六號住
    處起出其向戊○○購得之鑽戒四只（均已發還辛○○）；再
    於同日下午四時許，在張振遠位於南投縣竹山鎮○○路二二
    九之一六號五樓之住處，扣得公主鑽戒（四粒二十分）一只
    、黑瑪瑙訂做鑽戒一只、香港臺馬蹄型鑽戒一只（均已發還
    辛○○）；於同日下午六時五十一分許，在張振遠所使用，
    停放於臺中市○○○○路之車牌號碼８１５３─ＬＲ之黑色
    賓士廠牌自小客車內，起出白Ｋ皮帶粉紅條貝面外圈羅馬字
    鑽之男錶（崑崙錶）、黃Ｋ皮帶雙圈鑽加快樂鑽七顆之男錶
    （蕭邦錶）各一只（均已發還辛○○）。
四、案經臺灣臺中地方法院檢察署檢察官指揮法務部調查局臺中
    市調查站、臺中縣警察局刑警大隊及臺中市憲兵隊偵查起訴
    。
    理    由
壹、證據能力：
一、按被告以外之人於審判外之陳述，雖不符前四條之規定，而
    經當事人於審判程序同意作為證據，法院審酌該言詞陳述或
    書面陳述作成時之情況，認為適當者，亦得為證據。當事人
    、代理人或辯護人於法院調查證據時，知有第一百五十九條
    第一項不得為證據之情形，而未於言詞辯論終結前聲明異議
    者，視為有前項之同意，刑事訴訟法第一百五十九條之五定
    有明文。經查，證人辛○○、張培培、連展隆、黃敦卿、吳
    文賜於警詢及偵查之陳述、證人何碧陸於警詢時之陳述、證
    人壬○○於偵查中之陳述、被告己○○於警詢時以證人身分
    之證述，及證人即共犯戊○○、甲○○、丙○○、張振遠（
    下均統稱證人戊○○、證人甲○○、證人丙○○、證人張振
    遠）於警詢及偵查中之陳述，對被告丁○○而言；及證人甲○○於警詢及偵查中陳述，對於被告己○○而言，性質雖均
    屬傳聞證據，然其各該警詢及偵查筆錄之內容，業經本院審
    理時予以提示並告以要旨，且各經檢察官、辯護人及被告丁○○、己○○表示意見，當事人或辯護人已知上述筆錄乃傳
    聞證據，且均未於言詞辯論終結前對該等筆錄內容異議，依
    前揭規定，擬制同意作為證據，且其陳述亦無不法取供之情
    形，又係於被告丁○○到案或起出贓物後分別製作之筆錄，
    本院認以之作為證據，應屬適當，依刑事訴訟法第一百五十
    九條之五規定，具有證據能力。
貳、實體部分：
一、就加重竊盜部分：
　　訊據被告丁○○矢口否認有何結夥三人以上，攜帶兇器竊盜
    之事實，辯稱：伊是上車後才看到車牌，並不知道偷車牌之
    情事云云（見本院卷第二十二頁），然查：證人戊○○於偵
    查及本院審理時，即已就當日與被告丁○○、證人甲○○、
    丙○○等人，一同前往臺中市○區○○○路附近，由證人甲○○下手竊取停放路旁之不詳車牌號碼之自小客車車牌，並
    於竊取車牌後約莫十分鐘後，由被告丁○○下車將竊得之車
    牌二面懸掛於證人甲○○所借之車輛上等情陳述甚詳（見臺
    灣臺中地方法院檢察署九十五年度偵字第二六四五六號偵查
    影印卷宗，以下簡稱編號十三偵卷，第四○頁及本院卷第一
    一一頁中間）；另證人丙○○亦於本院九十六年訴字第八八
    六號刑事案件（下稱前開刑事案件）審理時，以證人身分具
    結後供稱：在偷車牌之前，在車上的人都已經講好要偷車牌
    了等語（見前開刑事案件影印卷二，下稱編號十八審卷，第
    一三二頁中間）；並經證人甲○○於本院前開刑事案件審理
    時，以證人身分結證稱：伊要下車偷車牌時，除了「阿哲」
    以外，其他人都到齊了，當時伊有說這裡沒有人，那輛車可
    以，車上的人都知道伊下車是要偷車牌等語（見編號十八審
    卷第一二五頁中間），足徵被告丁○○於證人甲○○持扳手
    下車前，即對於證人甲○○係要竊取車牌之事，知之甚詳，
    且於行駛一段距離後，即下車將竊得之車牌懸掛於證人甲○○所借得之車輛上，故被告丁○○與證人甲○○、戊○○、
    丙○○等，就加重竊盜部分，確有犯意聯絡及行為分擔，洵
    堪認定，被告丁○○上開辯解，係卸責之詞，並無可採。
二、就加重強盜部分：
　　訊據被告丁○○對於上開結夥三人以上，攜帶兇器前往辛○○之店，戊○○及丁○○在車上，甲○○、丙○○及阿哲則
    下車實施強盜行為等犯罪事實，於本院移審、準備程序及審
    理時均坦承不諱（見本院卷第十九頁下方、二十一頁上方、
    四十八頁中間、一二四至一二六頁），且核與證人丙○○、
    戊○○、甲○○於本院審理時結證情節一致（甲○○部分見
    本院卷第八十九至一○三頁、丙○○部分見一○三頁至一○
    九頁、戊○○部分見第一○九頁至一一六頁），堪認其此部
    分之自白應與事實相符，惟否認有何參與強盜之犯行，辯稱
    ，就強盜部分伊雖知情，但並不願意，且事發當天，僅係要
    看現場，伊才同意前往，並不知道甲○○、丙○○及「阿哲
    」下車後竟起意行搶，且事後伊並無分到任何贓物，故無犯
    意聯絡云云。然查：
(一)、本件被告丁○○結夥證人戊○○、甲○○、丙○○及阿哲
      等四人，共同攜帶電擊棒及玩具槍，強盜被害人辛○○及
      壬○○之珠寶等財物之犯罪事實，除經證人戊○○、甲○○及丙○○於本院前開刑事案件及本院審理時均坦承不諱
      外（見前開刑事案件影印卷一，下稱編號十七審卷，第二
      八、三五至四○、四五至五○、第一三九、一四九、一八
      二頁，及本院卷第八九至一一六頁），並經證人即被害人
      辛○○（下稱證人辛○○）於本院前開刑事案件之警詢、
      偵查及審理時均證述：伊是在臺中市○區○○路一七六之
      六號經營「庚○○○○○○○○○」，九十四年九月五月
      伊從香港進貨回來，六日休息，七日再開始營業，當天晚
      上伊要帶貨回家盤點，就將珠寶、手錶等物用黑色塑膠手
      提袋裝著，到晚上九時三十分許打烊，關好店門，提著內
      裝有手錶約五十只、鑽戒七十只、現金四十五萬元之黑色
      手提袋，走到伊自小客車，將黑色手提袋放置後車箱後，
      坐進駕駛座，當時伊配偶壬○○坐在旁邊，在伊尚未將車
      門關上時，就有兩個人從車子兩旁過來，頂住車門，其中
      甲○○持黑色手槍對著伊左邊太陽穴（槍很接近太陽穴，
      但有點距離）控制伊行動自由，叫伊不能抵抗，並說若再
      動就要開槍，且要伊打開後車箱，當時伊非常恐懼，另一
      名歹徒不知是以何方式打開伊後車箱，並說「後面打開了
      」，而第三名歹徒站在壬○○旁邊，搶走壬○○之皮包後
      ，三名歹徒就分兩個方向逃跑，整個過程只花了二、三分
      鐘，伊本來以為只有壬○○之皮包被搶，後來到後行李箱
      查看，才發現裝有名錶及珠寶之黑色手提袋也被搶走，伊
      被強盜之珠寶及名錶，以成本價計算，損失約七百萬元，
      市價約一千萬元，當時因伊與甲○○面對面，距離約有二
      十至三十公分，所以伊有看清楚甲○○的臉等語（見臺中
      縣警察局中縣警刑大偵二字第○九五○○一五八○四號影
      印卷，下稱編號十六警卷，第五一、五二、五六、五七頁
      、編號十三偵卷，第一○○頁、編號十八審卷第一五七至
      一五九頁）、證人即被害人壬○○（下稱證人壬○○）於
      前開刑事案件之偵查及審理時均結證稱：於九十四年九月
      七日晚上九時三十分至四十分之間，在伊與配偶辛○○所
      經營之「庚○○○○○○○○○」門口騎樓被搶，伊店打
      烊後，將名錶約五十只、鑽戒七十只及現金四十五萬元裝
      進黑色塑膠袋子內，由辛○○提著放進後車箱內，伊剛坐
      上副駕駛座，尚未關車門，一名歹徒就用槍指著辛○○的
      左邊太陽穴，叫辛○○將後車箱打開，但辛○○未打開，
      該名歹徒就說「你再裝瘋，我就開槍」，另一名歹徒拿著
      一支黑黑的東西抵住伊右肩，說不要動，並搶走伊皮包，
      伊不知道後車箱如何被打開，直至站在後車箱那個歹徒說
      拿到了可以走了，伊等才知道後車箱被打開，伊被搶走的
      皮包內，有一支行動電話、花旗銀行及中國信託商業銀行
      之信用卡、現金約三千元、伊之駕照、身分證、健保卡等
      語（見編號十三偵卷，第一○一頁、編號十八審卷第一六
      一至一六三頁）均甚明確，且與證人甲○○、丙○○於本
      院審理時供述其二人與「阿哲」下手強盜時之分工情節相
      互合致（甲○○部分，見本院卷第九八頁，丙○○部分，
      見筆錄第一○五頁）。而強盜後由證人張培培搭載前往證
      人丙○○之宿舍及嗣後分贓之時、地等情，亦據證人張培
      培於前開刑事案件之警詢及偵查時，均證稱：伊有於九十
      四年九月七日晚上九時至十時之間，前往臺中市中友百貨
      公司後方中山堂門口接應丙○○、甲○○及一名伊不認識
      之男性友人，他們三人坐上伊所駕駛之車牌號碼０３８２
      ─ＬＣ號自小客車後，丙○○叫伊將車開到柳川東路替代
      役宿舍，到達後丙○○等三人就下車，並叫伊先離開，過
      兩天伊問丙○○發生何事，丙○○告訴伊前兩天有與丁○○、戊○○、甲○○及不認識之友人共同去搶劫珠寶銀樓
      店等語（見編號十三偵卷第九○至九六頁），相互對照，
      與證人戊○○、甲○○及丙○○亦均供稱在強盜後，有與
      證人張培培相約在臺中市中友百貨，由證人戊○○將車開
      到與學士路對面之停車場（與證人張培培所述中山堂門口
      位置大致相符），由證人張培培將證人丙○○、甲○○及
      「阿哲」載回丙○○之替代役宿舍等情，亦屬相符，自堪
      信為真實。
(二)、再按強盜罪之行為態樣包含強暴與脅迫。所謂強暴，係謂
      直接或間接對於人之身體施以暴力，以壓制被害人之抗拒
      之狀態而言；脅迫則係指行為人以威嚇加之於被害人，使
      其精神上萌生恐懼之心理，以達到至使不能抗拒之程度（
      最高法院九十四年度臺上字第七○四一號判決意旨參照）
      。再按強盜罪之強暴、脅迫，以所施用威嚇之程度，客觀
      上足以壓抑被害人之意思，至使不能抗拒為已足。至施用
      之威嚇手段，客觀上是否足以壓抑被害人之意思自由，應
      依一般人在同一情況下，其意思自由是否因此受壓制為斷
      ，不以被害人之主觀意思為準（最高法院八十七年度臺上
      字第三七○五號判決意旨參照）。查本件案發當時，證人
      辛○○（民國三十八年生）、壬○○（民國四十八年生）
      之年齡分別約五十六歲、四十六歲，而證人甲○○、丙○○則均為二十一歲，身材壯碩之年輕男子，其二人在證人
      辛○○、壬○○甫進入車內，尚未及關上車門之際，突然
      毫無預警地從證人辛○○、壬○○之車輛左右兩側包抄，
      且由證人甲○○亮出玩具槍，指向證人辛○○之左側太陽
      穴，並出言恫嚇；另由證人丙○○持電擊棒抵住證人壬○○之右肩，綜合上述現場情狀、證人丙○○、甲○○及「
      阿哲」之年紀、體型及攜帶之兇器、與證人辛○○及壬○○之年紀等情，已足以令證人辛○○、壬○○感受生命、
      身體遭受積極迫切之危害，而無法為任何之反抗行為，雖
      證人辛○○、壬○○因當時過於驚嚇，致未注意到「阿哲
      」自身後取走後車箱之珠寶、名錶，然證人甲○○及丙○○客觀上仍係併用強暴、脅迫之方法，至證人辛○○、壬○○不能抗拒，而由「阿哲」及證人丙○○利用該機會，
      分別強取證人辛○○之珠寶、名錶及證人壬○○之皮包，
      則證人丙○○、甲○○及「阿哲」等人所為，自屬強盜行
      為，應甚明確。
(三)、至於證人甲○○及戊○○分別交付予被告己○○及連展隆
      之男鑽錶及戒指，觀之警方於九十五年十一月十六日下午
      二時四十分許，在證人連展隆臺中縣大里市○里路四六號
      住處起出之鑽戒四只（含五十分三只、四十分一只），係
      由證人戊○○交付予證人連展隆等情，業據證人連展隆於
      前開刑事案件之警詢、偵查時均證述明確（見編號十三偵
      卷第一○五至一○八頁、一一○至一一一頁）；另被告己○○於前開刑事案件警詢時曾證稱：於九十四年底，甲○○有在臺中市○○路與甘肅路口，將被害人提供損失財物
      表內之世家男錶白Ｋ四方鑽錶（編號Ｍ１０５０８）交給
      伊，當時是因為甲○○積欠伊友人「蕭仔」債務，「蕭仔
      」委託伊約甲○○見面，商談還錢的事情，甲○○說身上
      沒有錢，要先將該鑽錶押在「蕭仔」那裡，等有錢再贖回
      ，並表示該錶很貴，希望「蕭仔」不要賣掉，後來伊就將
      該鑽錶交給「蕭仔」等語（見編號十六警卷，第四九、五
      ○頁）。而在證人連展隆住處起出之鑽戒四只（含五十分
      三只、四十分一只），及被告己○○以證人身分所證述之
      男鑽錶，均係證人辛○○於九十四年九月七日晚上遭強盜
      之物等情，已經證人辛○○於前開刑事案件警詢時證述明
      確（見編號十六警卷，第五五頁），並有臺中市警察局第
      二分局偵辦０９０７專案被害人損失手錶廠牌錶號明細表
      一份附卷可稽（見臺灣臺中地方法院檢察署九十五年度他
      字第二二九五號偵查影印卷宗，下稱編號十五偵卷，第十
      五頁），堪認證人甲○○及戊○○分別交付予被告己○○
      及證人連展隆之男鑽錶及戒指，均屬自證人辛○○、壬○○強盜而來之贓物無訛。
(四)、至被告丁○○雖以前開等詞置辯，惟查：
 　　1、證人戊○○於本院審理時證述：是丁○○於案發前一個
        月左右，與伊聯絡，並說有錢可以賺，問伊要不要參加
        ，於九月七日當天，由丁○○聯絡伊並相約在柳川東路
        附近之網咖店，當時有丁○○、甲○○在場，之後，甲○○就借車，出發後先由甲○○開車，車上共有甲○○
        、丁○○、丙○○及伊共四人，途中於強盜之前，甲○○有拿扳手下車拔車牌，偷完車後，就換伊開車，在竊
        取車牌的時候，丁○○有在車上，約晚上九時許，甲○○打電話叫綽號阿哲之人前來，途中係丁○○指引行駛
        方向，並叫伊去買帽子，伊買帽子後拿給丁○○，丁○○並沒有戴上，到現場之後，丁○○說因為其曾發生過
        事情，不能下車，但有叫伊下車，伊不要，所以渠等二
        人就在車上負責接應，甲○○、丙○○、阿哲就下車，
        得手後，在車上集合，丁○○說要將車開到中友百貨附
        近的停車場，之後再到丙○○之宿舍，並跟丁○○、張
        振遠至位於文心南路之汽車旅館分贓，伊有拿了幾個戒
        指及現金一萬元，張振遠有叫丁○○挑幾個戒指，丁○○當天搶完之後，有說東西由丁○○統一保管，而甲○○偷來之車牌及被害人之手提袋，由伊與丁○○一起拿
        到中國醫藥學院附近丟棄等語（見本院卷第一○九至一
        一五頁），核與其於前開刑事案件九十六年四月十七日
        審理時，以證人身分結證述：在本件案發前一個月左右
        ，丁○○有打電話告訴伊有錢可以賺，要不要作，伊即
        答應了，當時依伊之認知丁○○所指之工作，可能是以
        不正當之方式賺錢，案發當晚六、七時許，丁○○打電
        話叫伊去開車，偷完車牌後，丁○○等人就在討論要如
        何分工，伊才確定是要去強盜，作案後丁○○叫伊開車
        到中友百貨附近，甲○○、丙○○及「阿哲」就搭另一
        部車子離開，伊與丁○○就先開車去將黑色包包丟掉，
        再去丙○○宿舍分贓，甲○○拿了一包贓物給丁○○，
        丁○○即打電話聯絡張振遠來拿贓物，張振遠就開一輛
        黑色賓士Ｓ３２０車子過來丙○○宿舍載伊及丁○○到
        汽車旅館去分贓，在汽車旅館時伊拿了幾個贓物，丁○○也拿了幾個，其餘均由張振遠拿走，張振遠拿的贓物
        應該比較多，當時伊不知道為何要將贓物分給張振遠，
        但事後伊有問過是誰提議要作這案，丁○○才說是張振
        遠知道有這件案子可以作等語（見編號十八審卷第一○
        七至一一六頁）。兩相對照，就被告丁○○邀約並告知
        有錢可以賺、於案發當天被告丁○○再以電話聯絡證人
        戊○○前往、途中被告丁○○均在車上並指示行駛方向
        及分配彼此之行為分擔，並於得手後，由被告丁○○指
        示逃逸方向，並聯絡證人張振遠前來分贓等情，前後證
        述大致一致。
     2、再輔以共同被告甲○○於本院審理時以證人身分結證稱
        ：丁○○在電話中說張振遠有一個賺錢計畫問伊要不要
        作，伊答稱好，就與張振遠、丁○○約在漢口國小對面
        的新綠洲茶行討論，由張振遠提出計畫，就是搶張振遠
        一個賣珠寶朋友經營的珠寶店。並告知伊說珠寶店老闆
        的作息，因為張振遠認識老闆，所以不方便出面，問伊
        及丁○○說要不要作，伊說考慮看看，張振遠就說不然
        就載伊及丁○○去看看，三人就坐計程車去看，去看之
        後，伊及丁○○就答應，之後，伊約丙○○，並說張振
        遠與伊及丁○○在泡沫紅茶店，並問丙○○是否要去，
        丙○○說好，之後又約戊○○，都說好之後，東西包括
        車子、口罩就由伊準備，伊跟丁○○說沒有玩具槍，丁○○就告訴張振遠，張振遠就將玩具槍交給丁○○再轉
        交給伊，當天伊、丙○○、丁○○、戊○○約在柳川東
        路網咖，之後先去偷車牌，偷車牌的時候，伊、丙○○
        、丁○○、戊○○都在車上，由伊下去偷，之後，再去
        載阿哲，載完阿哲之後就換車牌，之後就去現場，丁○○有說之前曾發生事情，所以不能下車，因此車上留丁○○、戊○○二人，等伊、丙○○及阿哲搶回來一起離
        開…伊持張振遠提供的玩具槍，丙○○拿電擊棒，阿哲
        沒有拿東西，都是從車上後座拿下去的，想說勘查地形
        若可以的話，且當時人都在，就可以去搶。且當天已經
        偷車牌，不想再拖了，所以才會帶東西下車…帶那些武
        器下車的時候，丁○○有看到，丁○○知道伊下車是要
        去強盜。搶的東西都帶去丙○○宿舍，伊拿伊分得的部
        分，剩下的就由丁○○拿給張振遠，伊並不認識張振遠
        ，但可以確定丁○○有拿給張振遠，否則張振遠過幾天
        一定會找伊等語（參本院卷第八十九至一○三頁）。對
        照其於前開刑事案件審理時，以證人身分結稱之內容：
        伊認識張振遠，因為張振遠是丁○○的朋友，本件強盜
        案件是張振遠在紅茶店向伊及丁○○提議的，當時張振
        遠說知道有一家珠寶店，就是「庚○○○○○○○○○
        」，問伊等要不要去搶，伊等並未立即答應，伊說要考
        慮看看，過幾天伊才透過丁○○跟張振遠說好，而行搶
        的事已經不用再討論，因為張振遠在紅茶店時就已經計
        畫好了，就是由張振遠負責提供計畫、玩具槍，並告訴
        伊等晚上九時以後，大約下班時去搶比較好，因為張振
        遠年紀較大，且與該珠寶店的老闆認識，不方便出面，
        張振遠會先在汽車旅館等，搶來的東西再拿去汽車旅館
        跟張振遠朋分，因為在紅茶店就講好其他的事包括作案
        的東西由伊負責，但事後伊告訴丁○○找不到玩具槍，
        丁○○就說張振遠會處理，後來在作案前一個月內，張
        振遠開車來找伊及丁○○時，由張振遠將玩具槍拿給丁○○，再由丁○○拿給伊的，當時伊與張振遠都知道這
        支玩具槍就是要去搶「庚○○○○○○○○○」用的，
        作案後伊先在丙○○宿舍樓上拿走伊分到的戒指、手錶
        及現金六萬元，剩下的東西就由丁○○拿去汽車旅館給
        張振遠（參編號十八號審卷第一一七至一二五頁）。亦
        足證被告丁○○從一開始計劃之謀議，乃至行搶當天全
        程參與，並與戊○○於車上等丙○○三人行搶完後離開
        現場，及嗣後分贓過程，均全程參與，應可認定。
     3、另證人丙○○於本院審理時證稱：甲○○於案發前幾天
        打電話問伊是否要賺？伊答好，當天伊在宿舍，甲○○
        、戊○○、丁○○及伊共四人上車以後，途中，在車上
        甲○○說要去偷車牌，大家都有聽到，偷完車牌後，就
        將車子開到珠寶店巷子內，丁○○在車上有說等下被害
        人會拿壹個包包出來，然後一個人押一個，另一個人去
        拿，丁○○還說只要搶包包就好，因為小張即張振遠說
        錢都在包包裡面。隨即由甲○○拿玩具手槍、伊拿電擊
        棒，阿哲沒有拿東西，下車後三人並無到現場勘查地形
        即去搶珠寶，被害人上車但還沒有關門之時，伊等三人
        便從後面靠近二位被害人，甲○○控制男的被害人，伊
        控制女的被害人，阿哲去後車箱拿東西。拿完東西先回
        車上，後來再去不知路名的停車場，之後就在伊宿舍樓
        上分贓，現金部分伊分到兩萬元，其他的伊不清楚，最
        後東西由甲○○拿給丁○○。（見本院卷第一○三頁至
        一○九頁）及證人丙○○於本院前開刑事案件審理時之
        證述：作案當天是由丁○○告知，才知道作案對象是「
        庚○○○○○○○○○」，丁○○說小張即張振遠認識
        這家珠寶店的老闆，所以介紹伊等賺這一筆，並有提供
        本案之計畫及該店老闆的作息，作案後贓物由丁○○拿
        去給張振遠，因為一開始丁○○就告訴伊稱張振遠說東
        西到手後，先不要動，要伊等先拿去給丁○○，拿到贓
        物的有甲○○、戊○○、張振遠及「阿哲」，伊不知道
        共犯丁○○有無拿到等語（見編號十八審卷第一二七至
        一三四頁）。其間關於過程，亦前後證述一致。
     4、是以，綜合本件實際從事強盜犯行之證人丙○○、甲○○，及負責擔任駕駛接應之證人戊○○等人之證詞，其
        中關於被告丁○○一開始參與謀議，並與證人甲○○負
        責強盜人員之召集，案發當天負責聯絡眾人聚集，並在
        車上負責指引方向，嗣於店門口時，又於車上分配工作
        ，指示證人丙○○、甲○○及「阿哲」三人，以一人押
        一個，另一人自後車箱取物之方式為強盜行為，並於得
        逞後，再指示證人戊○○如何開往分贓地點，並與證人
        戊○○將重要之證物即證人壬○○之包包持以丟棄，並
        聯絡證人張振遠前來分贓等情，上開證人間之證述，大
        致相符，顯見被告丁○○於本件犯罪中，從一開始謀議
        ，到最後分贓，均全程參與，且居於主導地位，至為瞭
        然。
     5、至被告辯以：伊很不願意參與，中途即表示要退出云云
        。然查，倘被告所言非虛，則本件自事發前之謀議，強
        盜犯行當時，乃至後續之分贓，其間歷時數月之久，被
        告丁○○倘真有意退出，大可拒絕多次邀約。甚者，於
        證人甲○○、丙○○及「阿哲」等人下車之時，若果欲
        退出，理應當下毅然決定逃離現場，焉有仍續留車上，
        甚至於強盜得逞後，再參與分贓之理？尤其輔以被告丁○○既居於主導地位，於事發之前，早已詳細規劃強盜
        對象、強盜路線、實行人數，且均按其計劃順利進行，
        被告丁○○更無中途抽身之可能。是以，即便被告真有
        退出之意，亦僅止於口頭表態，但其行為，自常人客觀
        視之，顯然有參與之意甚明。
     6、被告丁○○又辯以：伊當天僅知要勘查地形，不知道甲○○三人下車後竟起意行搶，伊無犯意聯絡云云。然查
        ，證人戊○○及丙○○於本院審理時，均證稱在車上並
        無聽到要去勘查地形等語（戊○○部分證述見本院筆錄
        第二十九頁下方，丙○○則見本院筆錄第十九頁上方）
        。再者，觀諸當日在車上之五人，只有「阿哲」係案發
        當日才臨時被電話通知上車者，其餘四人當中，證人戊○○、丙○○由前開證述可知，在案發前，被告丁○○
        早已告知要為本件強盜犯行；另證人甲○○更證稱與丁○○及張振遠一同商議犯案之細節後，並在張振遠之引
        領下，共乘計程車前往查看證人辛○○所經營珠寶店之
        地理位置等情，可見除「阿哲」外，其餘四人早就清楚
        知悉強盜之計劃及對象，故若真要讓「阿哲」勘查地形
        ，只須由聯絡「阿哲」前來之證人甲○○一人負責即可
        ，不須將除張振遠以外之所有嗣後參與強盜行為之實施
        者，均集結在一起，是以，當日集結即有意實施強盜犯
        行，其理甚明。且縱係要查看現場狀況，亦可比照先前
        由被告丁○○與證人張振遠、甲○○，以三人共乘計程
        車之方式，行車經過而不下車即可知悉，尤無須下車查
        看之必要。且若真有下車查看之必要，依常情推論，自
        應將車停妥，眾人均手未攜帶任何物品，下車以較自然
        、不易被人察覺之方式查看，始不易引人注目，尤無以
        手持玩具槍及電擊棒之方式，非但與查看地形無關，亦
        大張旗鼓而自暴犯罪行徑，凡此均與常情顯悖。況證人
        戊○○、甲○○、丙○○及被告丁○○當日在接「阿哲
        」上車前，即由證人甲○○先下車竊取車牌二面，再由
        被告丁○○懸掛在當晚其等所乘坐之車輛上等情，業經
        本院認定如前，若當天僅係看現場，即無須大費周章，
        事先商借車輛，再竊取車牌、換車牌以掩人耳目。是以
        ，被告辯稱當日係勘查現場之詞，顯係事後為圖卸責之
        詞，不足採信。
     7、另雖證人甲○○於本院九十六年七月五日審理期日，於
        被告丁○○行使詰問權時，固答稱「（當天只是要去勘
        查地形，我要說要去搶嗎？）證人甲○○答：沒有。（
        是不是臨時起意下去搶的？）是的。」（見本院卷第一
        ○二頁），但證人甲○○當日庭訊時亦證稱：想說勘查
        地形若可以的話，且當時人都在，就可以去搶。且當天
        已經偷車牌，不想再拖了，所以才會帶東西下車等語。
        （見本院卷第九十二頁）。是以，雖證人甲○○於本院
        審理時就當天是否係勘查現場而由下車之三人臨時起意
        行搶，前後有若干齟齬，但本院綜合審酌前開等情，再
        衡諸證人甲○○證述內容之意，並非絕對確定僅係勘查
        現場，而不排除當天若情勢許可，即當下行搶之可能，
        且衡諸當天連被告丁○○在內之五人，係於夜間接近九
        點半左右前往珠寶店，此時間與原先被告丁○○告知甲○○等人關於證人辛○○、壬○○關店之時間相近，故
        本院認證人甲○○前開證述關於當天因人都到齊，且已
        偷車牌，不想再拖，遂帶東西下車，於情勢許可下即動
        手行搶等詞，較為可採，其於被告丁○○詰問時所為之
        證言，或為迴護被告丁○○之詞，並不影響本院之心證
        。
     8、被告丁○○又辯以：伊並沒分到贓物，顯然其無強盜之
        犯意聯絡云云。然查：
     (1)、關於究係何人在證人丙○○宿舍，將證人丙○○、李
          治澄及「阿哲」分剩之贓物交給被告丁○○乙節，雖
          證人甲○○於本院前開刑事案件審理時證述：伊不知
          道贓物是何人拿給共犯丁○○云云（見編號十八審卷
          第一二六頁上方），且於本院審理時，面對辯護人詰
          問：「丁○○有無分到贓物？」證人甲○○則答稱：
          「我知道的是沒有。」等語（見本院卷第九十四頁下
          方）。但觀之證人戊○○於本院前開刑事案件審理時
          曾證述：贓物是甲○○拿給被告丁○○等語（見編號
          十八審卷第一一六頁）；另證人丙○○於本院前開刑
          事案件審理時亦證稱：贓物是甲○○拿給被告丁○○
          的，伊在宿舍頂樓分完贓後，就先回宿舍，甲○○及
          「阿哲」就到樓下去等語（見編號十八審卷第一三一
          頁）及本院審理時證稱：最後東西由甲○○拿給張裕
          宗，丁○○後來有到宿舍拿東西等語（見本院筆錄第
          十九頁）；參以證人甲○○曾於本院前開刑事案件移
          審訊問時供稱：伊與「阿哲」等戊○○、被告丁○○
          來之後，將東西（即贓物）交給被告丁○○後，伊即
          離開等語（見前開刑事案件影印卷一，下稱「編號十
          七卷」，第五○頁），及於本院前開刑事案件審理時
          證稱：伊從證人丙○○宿舍下來時，有遇到被告張裕
          宗，之後伊即離開了等語（見編號十八卷，第一二六
          頁），堪認證人甲○○至證人丙○○宿舍頂樓分完贓
          物後，確曾在該宿舍留下等候、並見到被告丁○○，
          故經證人甲○○、丙○○及「阿哲」分剩之贓物，確
          係由證人甲○○及「阿哲」交付予被告丁○○無誤。
          是以，證人甲○○於本院審理時證稱被告丁○○無分
          到贓物等語，亦為迴護被告丁○○之詞，該部分證言
          不值採信，故被告丁○○確有分得贓物乙節，應可認
          定。
     (2)、另證人戊○○迭於本院前開刑事案件及本院審理時，
          均證述作案後有與被告丁○○拿強盜所得之贓物，搭
          乘張振遠所駕駛之車輛，至臺中市○○○路某汽車旅
          館分贓等情明確（見本院卷第一一五頁），而被告張
          裕宗亦自承有去該汽車旅館，故倘被告丁○○與本件
          強盜案毫無關係，則其將強盜所得之財物交付證人張
          振遠後，即可離去，自無須與打算分贓之張振遠及游
          鎮崑一同到汽車旅館。且證人戊○○、甲○○、張釗
          銘與被告丁○○間均無恩怨等情，業據其等於本院前
          開刑事案件時證述在卷（見編號十八審卷第一一六、
          一二三、一三一頁），於此重罪，其等自無設詞誣陷
          被告丁○○之動機，且其上開所言，均經具結之可靠
          性擔保，自堪採信。故被告丁○○辯稱其未分得贓物
          云云，自無可採。
     (3)、又按刑法之共同正犯，包括共謀共同正犯及實行共同
          正犯二者在內；祇須行為人有以共同犯罪之意思，參
          與共同犯罪計畫之擬定，互為利用他人實行犯罪構成
          要件之行為，完成其等犯罪計畫，即克當之，不以每
          一行為人均實際參與部分構成要件行為或分取犯罪利
          得為必要，最高法院九十六年度臺上字第一八八二號
          判決意旨參照。是以，縱認被告所辯屬實，但被告張
          裕宗既基於共同強盜之犯意聯絡，就犯罪計畫之擬定
          ，尤非僅只於「參與」程度，而係居於「主導」地位
          ，再於抵達犯罪地點之珠寶店時，利用證人丙○○等
          人實行犯罪構成要件之行為，以完成犯罪計畫，依前
          開判決說明，即已當之，尤不以被告丁○○是否分取
          犯罪利得為必要，故縱被告丁○○真未分取犯罪利得
          ，亦無解於其共同強盜之刑責，堪以認定。
(五)、綜上所述，本件係由證人張振遠提議強盜證人辛○○、壬○○之珠寶、名錶，而被告丁○○以參與強盜之意思，事
      先與證人甲○○、張振遠謀議，並推由被告丁○○及證人
      甲○○負責尋找幫手，嗣於案發當天，再推由證人甲○○
      、丙○○及「阿哲」共同下手實施強盜之行為，嗣後更參
      與分贓等情，均足認定，故被告丁○○應就本件結夥三人
      以上攜帶強盜之犯行，與證人甲○○、丙○○及「阿哲」
      、張振遠等人有共同犯意聯絡及行為分擔，灼然至明。被
      告丁○○前揭辯解，俱屬圖卸之詞，無可採信。此外，復
      有起出贓物之照片二十二張、臺中縣警察局刑事警察大隊
      偵二隊現場蒐證照片十二張、證人吳文賜提出之手錶照片
      四張附卷可稽（見編號十六號警卷第一一五至一二四、一
      五四至一五八頁）。被告丁○○與證人戊○○、甲○○、
      丙○○及「阿哲」、張振遠等結夥三人以上攜帶兇器強盜
      之犯行，均事證明確，堪以認定，應予依法論科。
三、就收受贓物罪部分：
(一)、訊據被告己○○固不否認有於九十四年十月間自證人甲○○收受手錶之事實，惟否認有何故買贓物之犯行，辯稱：
      僅係因甲○○欠「蕭仔」錢，才幫甲○○將手錶轉交「蕭
      仔」，係在不知情之情況下幫甲○○轉交，並無故買贓物
      犯意云云。然查：
      1、該只手錶為證人辛○○失竊之物，業據證人辛○○於
         本院前開刑事案件警詢時陳述綦詳，復有贓物認領保
         管單在卷可稽，亦可認定。
      2、而於收受時，被告己○○確知該手錶係由證人甲○○
         強盜而得等情，亦據證人甲○○於本院審理時證稱：
         己○○知道是搶來的等語。（見本院卷第一○二頁）
         ，及偵查中證述：伊有跟己○○說該錶係以不合法手
         段弄來的，伊想己○○應該知道是強盜來的，伊說不
         是合法的，己○○應該聽得懂等語（見編號十三偵卷
         ，第一二七頁），是以，被告己○○辯稱並不知情等
         詞，不足採信。
      3、再者，被告己○○亦不否認將手錶轉交「蕭仔」時，
         「蕭仔」有拿一包錢，則衡諸常情，被告己○○受託
         將手錶轉交「蕭仔」，若真係相互抵償，則將手錶抵
         債後，「蕭仔」仍須交付金錢，想必該只手錶價格甚
         高，以證人甲○○與被告己○○之交情，被告己○○
         必會質疑其來源，何況證人甲○○尚且已清楚告知來
         源並非合法，故以一般智識程度觀之，尤無不知該物
         為贓物之理，益徵被告己○○所辯並不足採。
(二)、證人甲○○於前開刑事案件偵查時固曾證稱：於九十四年
      十月間，在臺中市○○路家樂福後面己○○住處將錶賣給
      己○○，賣了三萬元等語（見編號十三偵卷第一二七頁）
      ，但該證詞經本院審理時提示證人甲○○，經其解釋稱：
      那不是賣給己○○，伊要己○○賣給蕭姓朋友，己○○是
      中間人，伊並不認識蕭姓朋友，只是要己○○將手錶處理
      掉，且伊確積欠姓蕭二、三萬元，伊想說將手錶經由己○○交給蕭姓朋友抵債，而己○○一定要幫伊，因為伊會欠
      蕭的錢也是因為己○○，伊怕若沒有處理這筆債，「蕭仔
      」會找上己○○等語（見本院卷第一○二頁），此過程與
      被告己○○於前開刑事案件警詢時之陳述：於九十四年底
      ，甲○○有在臺中市○○路與甘肅路口，將被害人提供損
      失財物表內之世家男錶白Ｋ四方鑽錶（編號Ｍ１０５０８
      ）交給伊，當時是因為甲○○積欠伊友人「蕭仔」債務，
      「蕭仔」委託伊約甲○○見面，商談還錢的事情，甲○○
      說身上沒有錢，要先將該鑽錶押在「蕭仔」那裡，等有錢
      再贖回，並表示該錶很貴，希望「蕭仔」不要賣掉，後來
      伊就將該鑽錶交給「蕭仔」等語（見編號十六警卷第四九
      、五○頁）相符，可證確實存有「蕭仔」之人。況證人甲○○已自承會欠「蕭仔」金錢，係因被告己○○所致，故
      依常情研判，證人甲○○倘要虛偽陳述，其目的必欲使被
      告己○○入罪，當無因被告己○○使證人甲○○背負債務
      在先，卻反倒替被告己○○減輕刑責之理，且證人甲○○
      所犯係加重強盜之重罪，其於前開刑事案件中亦坦承犯行
      ，更無必要掩飾其強盜後處分贓物之行為，故本院認證人
      甲○○與被告己○○之證述既有所相符，且證人甲○○亦
      無必要為被告己○○脫罪，故其證述應值採信。
(三)、是以，被告己○○明知該手錶為贓物，仍基於收受之犯意
      ，將之轉交於姓名年籍不詳之「蕭仔」，事證明確，應依
      法論科。
四、新舊法比較：
    按被告行為後，九十四年二月二日修正公布之刑法，業於九
    十五年七月一日施行，新刑法第二條第一項之規定，係規範
    行為後法律變更所生新舊法律比較適用之準據法，於新刑法
    施行後，應適用新刑法第二條第一項之規定，為「從舊從輕
    」之比較。另於比較時應就罪刑有關之共犯、未遂犯、想像
    競合犯、牽連犯、連續犯、結合犯，以及累犯加重、自首減
    輕暨其他法定加減原因（如身分加減）與加減比例等一切情
    形，本於統一性及整體性原則，綜其全部罪刑之結果而為比
    較（最高法院九十五年五月二十三日刑事庭第八次會議決議
    參照）。本案涉及法律變更之部分如下：
(一)、刑法第二十八條：
      按刑法第二條第一項之規定，係規範行為後「法律變更」
      所生新舊法比較適用之準據法，故被告行為後刑法條文之
      修正，對於被告並無有利或不利之情形者（例如新舊法處
      罰輕重相同，犯罪構成要件亦無寬嚴之別等），即無適用
      修正後刑法第二條第一項之規定比較新舊法適用之問題。
      被告丁○○行為後，刑法於九十四年二月二日修正公布，
      於九十五年七月一日施行，刑法第二十八條關於共同正犯
      之規定，修正前係規定：「二人以上共同實施犯罪之行為
      者，皆為正犯。」修正後則規定：「二人以上共同實行犯
      罪之行為者，皆為正犯。」修正理由係在排除「預備共同
      正犯」及「陰謀共同正犯」之適用，修正刑法第二十八條
      雖將舊法之「實施」修正為「實行」，其中「實施」一語
      ，涵蓋陰謀、預備、著手及實行之概念在內，其範圍較廣
      ；而「實行」則著重於直接從事構成犯罪事實之行為，其
      範圍較狹；二者之意義及範圍固有不同，但對於本件被告
      丁○○與證人戊○○、甲○○、丙○○結夥三人以上攜帶
      兇器竊盜；另與證人張振遠、「阿哲」結夥三人以上攜帶
      兇器強盜之犯行，既屬實行犯罪行為之正犯，刑法第二十
      八條之修正內容，對於被告丁○○並無「有利或不利」之
      影響。依上說明，應無適用修正後刑法第二條第一項之規
      定比較新舊法適用之問題（參見最高法院九十五年度台上
      字第五五八九號判決意旨）。是本件關於被告丁○○與證
      人戊○○、甲○○、丙○○結夥三人以上攜帶兇器竊盜；
      另與證人張振遠、「阿哲」結夥三人以上攜帶兇器強盜之
      犯行，成立共犯部分，毋庸依刑法第二條第一項規定為新
      舊法之比較，而應依一般法律適用原則，適用裁判時刑法
      第二十八條規定，論以共犯（最高法院九十五年十一月七
      日第二十一次刑事庭會議決議意旨參照）。
(二)、牽連犯規定：
      被告丁○○行為後，刑法第五十五條牽連犯之規定，業經
      刪除，此規定之刪除雖非犯罪構成要件之變更，使被告依
      行為時法原僅成立裁判上一罪，然依裁判時法則應成立數
      罪，顯已影響行為人刑罰之法律效果，使刑罰之實質內容
      發生變動而輕重之別，自屬刑法第二條第一項所稱之「法
      律有變更」，而有該條項之適用，即修正前論以裁判上一
      罪，修正後，論以數罪應併罰之，經比較新、舊法結果，
      自以修正前以一罪論之規定較有利於被告（最高法院九十
      五年五月二十三日第八次刑事庭會議決議參照）。
(三)、刑法第三百四十九條第一項之收受贓物罪，其法定刑為三
      年以下有期徒刑、拘役或五百元以下罰金，然被告己○○
      行為後，於九十五年六月十四日增訂刑法施行法第一條之
      一，並規定：「中華民國九十四年一月七日刑法修正施行
      後，刑法分則編所定罰金之貨幣單位為新臺幣。九十四年
      一月七日刑法修正時，刑法分則編未修正之條文定有罰金
      者，自九十四年一月七日刑法修正施行後，就其所定數額
      提高為三十倍。但七十二年六月二十六日至九十四年一月
      七日新增或修正之條文，就其所定數額提高為三倍。」，
      且九十四年二月二日公布九十五年七月一日施行之刑法第
      三十三條第五款修正為：「主刑之種類如下：˙˙˙五、
      罰金：新臺幣一千元以上，以百元計算之」，是依修正後
      之法律，刑法第三百四十九條第一項收受贓物罪所得科處
      之罰金刑最高為新臺幣一萬五千元、最低為新臺幣一千元
      ；而被告行為時適用之罰金罰鍰提高標準條例第一條前段
      規定：「依法律應處罰金、罰鍰者，就其原定數額得提高
      為二倍至十倍。但法律已依一定比率規定罰金或罰鍰之數
      額或倍數者，依其規定」、現行法規所定貨幣單位折算新
      臺幣標準第二條規定：「現行法規所定金額之貨幣單位為
      圓、銀元或元者，以新臺幣之三倍折算之」，及修正前刑
      法第三十三條第五款規定: 「主刑之種類如下：˙˙˙五
      、罰金：一元以上」，是依行為時之法律，刑法第三百四
      十九條第一項收受贓物罪所得科處之罰金刑最高為新臺幣
      一萬五千元、最低為新臺幣三十元。因此，比較上述修正
      前、後之刑罰法律，新法規定並未較有利於被告己○○，
      自應適用被告己○○行為時之舊法即修正前刑法第三十三
      條第五款，並配合罰金罰鍰提高標準條例第一條前段等規
      定。
(四)、易科罰金：
      又被告己○○行為時之刑法第四十一條第一項前段規定：
      「犯最重本刑為五年以下有期徒刑以下之刑之罪，而受六
      個月以下有期徒刑或拘役之宣告，因身體、教育、職業、
      家庭之關係或其他正當事由，執行顯有困難者，得以一元
      以上三元以下折算一日，易科罰金。」；又被告己○○行
      為時之易科罰金折算標準，依修正前罰金罰鍰提高標準條
      例第二條前段（現已刪除）規定，就其原定數額提高為一
      百倍折算一日，則本件被告己○○行為時之易科罰金折算
      標準，應以銀元一百元至三百元折算一日，依現行法規所
      定貨幣單位折算新臺幣條例應以新臺幣三百元至九百元折
      算一日。惟修正後之刑法第四十一條第一項前段則規定：
      「犯最重本刑為五年以下有期徒刑以下之刑之罪，而受六
      個月以下有期徒刑或拘役之宣告者，得以新臺幣一千元、
      二千元或三千元折算一日，易科罰金。」，比較修正前後
      易科罰金之折算標準，以修正前之規定，較有利於被告己○○，應依刑法第二條第一項前段，適用修正前刑法第四
      十一條第一項前段規定，定其折算標準。
(五)、關於累犯之規定，修正前刑法第四十七條規定「受有期徒
      刑之執行完畢，或受無期徒或有期徒刑一部之執行而赦免
      後，五年以內再犯有期徒刑以上之罪者，為累犯，加重本
      刑至二分之一」，而修正後之刑法第四十七條第一項則規
      定「受徒刑之執行完畢，或一部之執行而赦免後，五年以
      內故意再犯有期徒刑以上之罪者，為累犯，加重本刑至二
      分之一」，本件被告丁○○係於有期徒刑執行完畢五年以
      內故意再犯本件有期徒刑以上之罪，不論依修正前之刑法
      第四十七條，或修正後之刑法第四十七條第一項之規定，
      均構成累犯，並無有利或不利之情形，自不生新舊法比較
      之問題，應適用修正後之刑法第四十七條第一項，論以累
      犯。
(六)、綜合上述各條文修正前、後之比較，揆諸前揭最高法院決
      議及修正後刑法第二條第一項規定之「從舊、從輕」原則
      ，自應適用被告行為時之法律，即修正前刑法之相關規定
      ，予以論處。
四、論罪部分：
(一)、按刑法分則或刑法特別法中規定之結夥二人或三人以上之
      犯罪，應以在場共同實施或在場參與分擔實施犯罪之人為
      限，不包括同謀共同正犯在內。司法院大法官會議釋字第
      一○九號解釋「以自己共同犯罪之意思，事先同謀，而由
      其中一部分之人實施犯罪之行為者，均為共同正犯」之意
      旨，雖明示將「同謀共同正犯」與「實施共同正犯」併包
      括於刑法總則第二十八條之「正犯」之中，但此與規定於
      刑法分則或刑法特別法中之結夥犯罪，其態樣並非一致，
      最高法院分別著有七十六年臺上字第七二一○號判例可資
      參照。次按刑法上所謂結夥三人以上係指有共同犯罪之故
      意，結為一夥而言。把風行為，在排除犯罪障礙，助成犯
      罪之實現，在合同意思範圍內分擔犯罪行為之一部，故亦
      係共同正犯而應計入結夥之內（最高法院七十二年度臺上
      字第三二○一號判決意旨參照）。又按刑法第三百二十一
      條第一項第三款之攜帶兇器竊盜罪，係以行為人攜帶兇器
      竊盜為其加重條件，此所謂兇器，其種類並無限制，凡客
      觀上足對人之生命、身體、安全構成威脅，具有危險性之
      兇器均屬之，且祇須行竊時攜帶此種具有危險性之兇器為
      已足，並不以攜帶之初有行兇之意圖為必要，有最高法院
      七十九年臺上字第五二五三號判例意旨可參。
(二)、被告丁○○與證人戊○○、甲○○、丙○○等四人為遂行
      竊取車牌之犯行，由證人甲○○持扳手下車竊取車牌部分
      ：本案之扳手雖未扣案，然證人甲○○既得以扳手鬆開緊
      鎖之螺絲，足見該扳手應屬鐵製材質、質地堅硬，客觀上
      即足以危害人之生命、身體、安全，而得供兇器使用，是
      核被告丁○○此部分所為，係犯刑法第三百二十一條第一
      項第三款、第四款之結夥三人以上攜帶兇器竊盜罪。
(三)、被告丁○○與證人戊○○、甲○○、丙○○、張振遠及「
      阿哲」等五人，共同基於強盜之共同犯意聯絡，由證人張
      振遠提議，再推由被告丁○○與證人戊○○在車上接應，
      證人甲○○、丙○○及「阿哲」下車攜帶電擊棒及玩具槍
      強盜被害人辛○○及壬○○之財物部分：
     1、查被告丁○○與證人戊○○、甲○○、丙○○、張振遠
        及「阿哲」共六人作案用之電擊棒雖未扣案，然衡諸常
        情，電擊棒之高壓電流，亦足以危害人之生命、身體、
        安全，顯亦屬具有危險性之兇器。至於本案之玩具槍，
        因未扣案，其質地、形體大小、重量均屬不明，證人丙○○於強盜之過程中亦未曾持以毆打被害人壬○○，而
        無法判斷其是否足以對於人之生命、身體產生危險，本
        諸罪疑唯輕原則，爰不認定其亦屬於兇器。本案被告丁○○與證人戊○○、甲○○、丙○○、張振遠及「阿哲
        」共六人，由被告丁○○與證人戊○○開車接應，另由
        證人甲○○、丙○○及「阿哲」持玩具槍對著證人辛○○，並以言詞恫嚇之；及以其等所攜帶之客觀上對人之
        生命、身體、安全構成威脅而具危險性之電擊棒抵住證
        人壬○○右肩，而同時施以脅迫、強暴手段，顯係結夥
        三人以上以強暴、脅迫之方式至使被害人內心恐懼而達
        到無法抵抗之程度，以遂行強取錢財之目的至明，自符
        合結夥三人以上，攜帶兇器強盜之構成要件，故核被告
        丁○○此部分所為，係犯刑法第三百三十條第一項之結
        夥三人以上攜帶兇器強盜罪。
     2、被告丁○○與證人戊○○、甲○○、丙○○就上開結夥
        三人以上攜帶兇器竊盜罪部分，及被告丁○○與證人戊○○、甲○○、丙○○、張振遠及「阿哲」共六人，就
        上揭加重強盜罪之犯行，分別有犯意之聯絡及行為之分
        擔，均各為共同正犯。而前開加重強盜之部分，證人甲○○、丙○○及「阿哲」係分別以一加重強盜之行為，
        至使在場之證人辛○○、壬○○均不能抗拒，而強取其
        二人之財物，而觸犯二罪名，屬同種想像競合，應依想
        像競合之規定，從一重處斷（刑法第五十五條關於想像
        競合犯之規定，新法增列但書「不得科以較輕罪名所定
        最輕本刑以下之刑」，係科刑之限制，為法理之明文化
        ，非屬法律之變更，自無新舊法比較之問題，應適用裁
        判時法，最高法院九十五年第二十一次刑事庭決議、九
        十五臺上字第五八三三號判決參照）。另被告對證人辛○○、壬○○同時施以強暴及脅迫之方法，脅迫之輕度
        行為已為強暴之高度行為所吸收，爰不另於主文中諭知
        。另被告丁○○與證人戊○○、甲○○及丙○○所犯結
        夥三人以上攜帶兇器竊盜車牌之目的，在於避免其嗣後
        結夥三人以上攜帶兇器強盜犯行之追緝，是其三人所犯
        上開二罪間，有方法結果之牽連關係，應依修正前牽連
        犯之規定，從一重之結夥三人以上攜帶兇器強盜罪論處
        。又被告丁○○前於九十四年間因詐欺及妨害風化案件
        ，經本院以九十四年度中簡上字第六五○號判處有期徒
        刑三月，另妨害風化部分，則以九十四年度訴字第六○
        七號判處有期徒刑四月，並定應執行刑有期徒刑六月確
        定，甫於九十五年五月二十日易科罰金執行完畢，有臺
        灣高等法院被告前案紀錄表乙紙在卷可參，於有期徒刑
        執行完畢五年以內故意再犯本件有期徒刑以上之罪，為
        累犯，應依修正後刑法第四十七條第一項規定，加重其
        刑。
(四)、另核被告己○○所為，係犯刑法第三百四十九條第一項之
      收受贓物罪，公訴意旨雖認係犯刑法第三百四十九條第二
      項之故買贓物罪，惟本院認證人李治證與被告己○○所述
      一致，且遍查卷內並無證據可證有何故買贓物之犯意，應
      認被告僅有收受贓物之犯行，而此部分已據公訴人於犯罪
      事實欄述及，本院自得依法變更起訴法條，併此敘明。
(五)、量刑審酌：
      爰審酌被告丁○○正值青年，竟不思努力上進，竟圖以竊
      盜及強盜之方式，謀取一己私利，犯罪所得之財物價值甚
      高，且致被害人身心受創至鉅，事後僅起出部分財物返還
      被害人，復未與被害人達成和解，並賠償損害，且犯罪後
      復砌詞狡飾，否認犯行，顯見其毫無悔悟之心；惟念其等
      行為前已達成不傷害被害人之共識（詳被告丙○○於前開
      刑事案件及本院審理時之證述，見編號十八審卷第一三三
      頁及本院卷第一○八頁），而犯案過程的確未傷害證人辛○○及壬○○之身體。而就被告丁○○與證人甲○○、丙○○、戊○○、張振遠及「阿哲」等人之參與程度及惡性
      ，被告丁○○曾參與證人張振遠、甲○○等之謀議，又負
      責招募下手之人，於路途中又下車裝設車牌，並指引行進
      方向至珠寶店，並於車上等待接應，事後又參與分贓，其
      參與程度甚高；而證人丙○○及戊○○均係經由被告丁○○及證人甲○○之介紹而加入，其中證人丙○○於強盜行
      為時，曾持電擊棒對被害人施以強暴行為，而證人戊○○
      則僅負責開車接應之構成要件以外之行為，且證人戊○○
      及丙○○於犯罪後均坦認犯行，態度良好，被害人更於本
      院前開刑事案件審理時表示請求從輕量刑等語（見編號十
      八審卷第一九○頁），故被告丁○○之涉案程度相對證人
      戊○○、丙○○而言，顯然較重；但相較於張振遠而言，
      本件係肇因於證人張振遠認識被害人，且熟知生活作息後
      ，才邀被告丁○○參與，而張振遠雖未實際參與整個強盜
      過程，但一來被害人與張振遠熟識，會在交易過程中告知
      作息，顯然被害人對張振遠有所信任，但張振遠卻未珍惜
      他人之信任，反將此信任作為犯罪之用，而邀約被告丁○○參與，且張振遠嗣後亦參與分贓，故兩相比較，本院認
      被告丁○○之參與程度及惡性，應較張振遠為輕。至於被
      告丁○○與證人甲○○而言，就與張振遠之事先謀議，二
      人均在場也均表同意，嗣後亦共同參與加重竊盜部分犯行
      ，而由證人甲○○竊取車牌，由被告丁○○下車裝車牌，
      二人參與程度亦相似，而就下手實施強盜行為部分，雖證
      人甲○○有下手為強盜行為，被告丁○○僅在車上接應，
      但一來此乃事先分配之內容，二來被告丁○○之所以不下
      車，係因被告丁○○考量其曾有犯案紀錄，不宜下車，非
      因被告丁○○無強盜之犯意，自不能僅以被告丁○○未下
      車，即謂其參與程度較輕，況被告丁○○自查獲迄今，仍
      矢口否認犯行，相較於證人甲○○於犯後坦承犯行，顯見
      被告丁○○較不具悔意，足證其惡性應較證人甲○○為重
      。故參酌前開刑事案件，就證人戊○○部分，判處有期徒
      刑七年二月，而張振遠部分，判處有期徒刑九年，甲○○
      部分，處有期徒刑七年十月，丙○○部分，處有期徒刑七
      年六月之量刑，本院認被告丁○○應處有期徒刑八年，較
      為妥適，故量處如主文所示之刑。至於檢察官於起訴書雖
      對被告丁○○具體求刑有期徒刑十年，然本院綜合前開各
      情，認處以被告丁○○如主文所示之刑，已足資懲儆，檢
      察官上開具體求刑，尚屬過重，附此敘明。另己○○所涉
      收受贓物部分，審酌被告己○○明知該只手錶為來路不明
      之贓物，卻仍收受並轉交他人，助長強盜者之銷贓管道，
　    增加被害人追贓之困難，且犯後仍否認犯行，犯後態度不
      佳等一切情狀，量處如主文所示之刑，並諭知易科罰金之
      折算標準以示警懲。又本件被告己○○犯罪之時間，係在
      九十六年四月二十四日以前，所犯符合中華民國九十六年
      罪犯減刑條例所定之減刑條件，應依該減刑條例第二條第
      一項第三款之規定，減其宣告刑二分之一，故減為有期徒
      刑二月，並依該條例第九條之規定，諭知易科罰金之折算
      標準。
五、未扣案之扳手一支，並非被告丁○○或本件其他共犯、「阿
    哲」所有，而係證人甲○○隨手在其借得之車輛上取用等情
    ，業據其於本院前開刑事案件移審訊問時供明在卷（見編號
    十七審卷第四六頁）；未扣案之玩具槍及電擊棒，雖分係證
    人即共犯張振遠及「阿哲」所有，且為供犯本件加重強盜罪
    所用之物，然既經證人甲○○、丙○○丟棄，不能證明尚且
    存在，又非違禁物，為免將來執行困難，均不予宣告沒收。
    至在證人張振遠南投縣竹山鎮○○路二二九之一六號五樓住
    處扣得之八十分男鑽戒及玉佩各一只、道具槍三支（含彈匣
    三個）、金屬彈殼二十顆、現金七萬八千元、電話號碼00
    00000000號行動電話一支，雖均屬證人張振遠所有
    ，但無任何證據可證與本案有何關聯性，且又非違禁物，爰
    均不為沒收之宣告。
據上論斷，應依刑事訴訟法第二百九十九條第一項前段、第三百
條，刑法第二條第一項前段、第二十八條、第三百二十一條第一
項第三款、第四款、第三百三十條第一項、第三百四十九條第一
項、第五十五條（修正前），第四十七條第一項、第四十一條第
一項前段（修正前），罰金罰鍰提高標準條例第一條前段、第二
條（修正前），現行法規所定貨幣單位折算新臺幣條例第二條，
中華民國九十六年罪犯減刑條例第二條第一項第三款、第七條、
第九條，判決如主文。
中　　華　　民　　國　　96　　年　　8 　　月　　2 　　日
                  刑事第十一庭  審判長法　官　王世華
                                      法　官　丁智慧
                                      法　官　林慶郎
以上正本證明與原本無異
如不服本判決，應於收受本判決後十日內向本院提出上訴書狀，
其未敘述上訴理由者，並得於提起上訴後十日內向本院補提理由
書狀（均須按他造當事人之人數附繕本）「切勿逕送上級法院」
                                      書記官　巫偉凱
中　　華　　民　　國　　96　　年　　8 　　月　　2 　　日
附錄本案論罪科刑法條全文：
刑法第三百二十一條
犯竊盜罪而有左列情形之一者，處六月以上、五年以下有期徒刑
：
一　於夜間侵入住宅或有人居住之建築物、船艦或隱匿其內而犯
　　之者。
二　毀越門扇、牆垣或其他安全設備而犯之者。
三　攜帶兇器而犯之者。
四  結夥三人以上而犯之者。
五  乘火災、水災或其他災害之際而犯之者。
六  在車站或埠頭而犯之者。
前項之未遂犯罰之。
第三百三十條
犯強盜罪而有第三百二十一條第一項各款情形之一者，處七年以
上有期徒刑。
前項之未遂犯罰之。
